【裁判字號】    90,訴,1321
【裁判日期】    900829
【裁判案由】    偽造文書
【裁判全文】
臺灣板橋地方法院刑事判決                          九十年度訴字第一三二一號
    公  訴  人  臺灣板橋地方法院檢察署檢察官
    被      告  甲○○
右列被告因偽造文書案件，經檢察官提起公訴（九十年度偵字第一０七六二號），本
院判決如左：
    主  文
甲○○行使偽造私文書，足以生損害於公眾及他人，處有期徒刑陸月，如易科罰金，
以佰元折算壹日。如附表所示偽造之劉成家署押（含署名捌枚及指印拾貳枚）均沒
收。
    事  實
一、甲○○於民國九十年三月七日下午三時許，在臺北縣林口鄉○○○路○段二五八
    號內，因施用毒品案件為警查獲後（違反毒品危害防制條例案件另由臺灣板橋地
    方法院檢察署檢察官偵辦中），為逃避刑責及掩飾自己身分，竟冒用「劉成家」
    之名應訊（甲○○於九十年一月間，明知姓名年籍不詳而綽號為「阿水」之成年
    男子，其所持有之劉成家身分證係來路不明之贓物，仍以新臺幣〈下同〉一萬五
    千元之價格購買，因此得知劉成家之年籍資料，涉犯故買贓物罪，此部分犯行未
    據起訴），接續於偵訊筆錄、訊問筆錄、臺北縣警察局臨檢紀錄表等文件上偽造
    「劉成家」之署名及指印，且在逮捕通知書、限制住居具結書上偽造「劉成家」
    之署押及指印，表示「已收受逮捕通知」及「願遵照檢察官命令住居並隨傳到案
    」等旨，而偽造該等私文書，再將前開逮捕通知書、限制住居具結書等私文書，
    同時持交該承辦警員收執而行使之，其偽造之時間、地點、所偽造署押之文件及
    偽造之數量等詳如附表所示，足以生損害於劉成家、偵查犯罪機關文書製作與偵
    查犯罪之正確性。嗣經臺灣板橋地方法院檢察署檢察官傳喚劉成家本人到庭，劉
    成家否認有施用毒品之犯行，經將上開署押送請內政部警政署刑事警察局鑑驗，
    始發現上情。
二、案經臺灣板橋地方法院檢察署檢察官自動檢舉偵查起訴。
    理  由
一、訊據被告甲○○對於右揭時地冒名應訊及偽造簽名、指印之犯罪事實均自白不諱
    ，核與證人劉成家於檢察官訊問時證述之情節相符，復有如附表所示之文件可資
    佐證。又如附表所示文件之指印，送請內政部警政署刑事警察局鑑定，經指紋電
    腦比對、特徵比對之結果，其指紋與被告之左拇指指紋相同，有該局九十年六月
    十四日（九０）刑紋字第七九四四二號鑑驗書、被告指紋卡附卷可稽。是本件事
    證明確，被告犯行堪予認定，應依法論科。
二、按逮捕通知書、限制住居具結書上之署押，係被告或犯罪嫌疑人表示「已收受逮
    捕通知」及「願遵照檢察官命令住居並隨傳到案」之旨，為一定用意之表明，被
    告在其上署押，已具私文書之性質。核被告甲○○所為，係犯刑法第二百十六條
    、第二百十條之行使偽造私文書罪。其於九十年三月七日先後多次偽造「劉成家
    」署押而偽造私文書及署押之行為，均係為同一冒名應訊之目的，利用同一機會
    ，就同一犯罪構成事實，本單一犯意接續為之，為接續犯，僅為一行為而成立一
    罪。又被告接續之偽造署押為偽造私文書之階段行為，其偽造文書又為行使偽造
    私文書之低度行為，均應為行使偽造私文書之高度行為所吸收，俱不另論科。爰
    審酌被告前科累累，有臺灣高等法院檢察署刑事資料科簡復表在卷可稽，其素行
    已屬不佳，犯罪之動機係為隱蔽自己、所使用冒名應訊之手段、所生之危害程度
    ，及在審理中坦認犯行，犯罪後之態度尚稱良好等一切情狀，量處如主文所示之
    刑，並諭知易科罰金之折算標準，以示懲儆。如附表所示偽造之署名及指印，係
    所偽造之署押，依刑法第二百十九條併為沒收之宣告。
三、被告甲○○另於九十年一月間，明知姓名年籍不詳而綽號為「阿水」之成年男子
    ，其所持有之劉成家身分證係來路不明之贓物（劉成家所有之身分證於八十九年
    間，在不詳地點遺失，為不詳姓名年籍之人拾獲而侵占入己），仍以一萬五千元
    之價格購買，並與綽號「阿水」之成年男子共同基於變造他人身分證之犯意聯絡
    ，委由「阿水」將上開證件之劉成家照片撕下，換貼自己之照片，變造劉成家之
    身分證一枚，完成後再交予被告，足生損害於劉成家及戶政機關對於國民身分證
    管理之正確性。嗣於九十年三月七日下午三時許，在臺北縣林口鄉○○○路○段
    二五八號前為警查獲，被告竟出示上開變造之身分證而行使之，涉犯刑法第三百
    四十九條第二項故買贓物、第二百十六條、第二百十二條之行使變造特種文書罪
    嫌，惟此部分犯行未據起訴，應由檢察官另行處理。
據上論斷，應依刑事訴訟法第二百九十九條第一項前段、刑法第二百十六條、第二百
十條、第四十一條第一項、第二百十九條、罰金罰鍰提高標準條例第二條，判決如主
文。
中      華      民      國      九十        年    八      月    廿九    日
                                      臺灣板橋地方法院刑事第六庭
                                          法  官  侯  志  融
右正本證明與原本無異。
如不服本判決，應於判決送達後十日內，向本院提出上訴狀。
                                          書記官  陳  淑  芳
中      華      民      國    九十        年    九      月    四      日
附錄本案論罪科刑法條全文：
中華民國刑法第二百一十六條
  行使第二百十條至第二百十五條之文書者，依偽造、變造文書或登載不實事項或使
  登載不實事項之規定處斷。
中華民國刑法第二百一十條
  偽造、變造私文書，足以生損害於公眾或他人者，處五年以下有期徒刑。
附表一：
┌──┬──────┬──────────┬───────┬──────┐
│編號│  時    間  │  地            點  │偽造署押之文件│內容及數量  │
├──┼──────┼──────────┼───────┼──────┤
│ 一 │九十年三月七│臺北縣林口鄉○○○路│臺北縣警察局臨│「劉成家」署│
│    │日下午三時許│一段二五八號        │檢紀錄表      │名、指印各二│
│    │            │                    │              │枚        │
├──┼──────┼──────────┼───────┼──────┤
│ 二 │九十年三月七│臺北縣警察局新莊分局│偵訊筆錄      │「劉成家」署│
│    │日下午六時許│文化派出所          │              │名三枚、指印│
│    │            │                    │              │八枚        │
├──┼──────┼──────────┼───────┼──────┤
│ 三 │九十年三月七│臺灣板橋地方法院檢察│訊問筆錄      │「劉成家」署│
│    │日晚上九時許│署                  │              │名一枚      │
├──┼──────┼──────────┼───────┼──────┤
│ 四 │九十年三月七│臺北縣林口鄉○○○路│逮捕通知書    │「劉成家」署│
│    │日下午三時許│一段二五八號        │              │名、指印各一│
│    │            │                    │              │枚          │
├──┼──────┼──────────┼───────┼──────┤
│ 五 │九十年三月七│臺灣板橋地方法院檢察│限制住居具結書│「劉成家」署│
│    │日晚上九時許│署                  │              │名、指印各一│
│    │            │                    │              │枚          │
└──┴──────┴──────────┴───────┴──────┘


司法院資訊處製作；財團法人民間司法改革基金會備份。
